【裁判字號】    94,訴,2275
【裁判日期】    950517
【裁判案由】    毒品危害防制條例
【裁判全文】
臺灣桃園地方法院刑事判決              94年度訴字第2275號
公  訴  人  台灣桃園地方法院檢察署檢察官
被      告  乙○○
選任辯護人  甲○○律師
上列被告因違反毒品危害防制條例案件，經檢察官提起公訴（94
年度偵字第2323號），本院判決如下︰
    主  文
乙○○連續幫助連續販賣第一級毒品，處有期徒刑捌年。扣案之
NOKIA 行動電話壹支（不含SIM 卡）沒收。
    事  實
一、乙○○（綽號「同安」）明知真實姓名年籍不詳綽號「小薛
    」之成年男子有販入第一級毒品海洛因、第二級毒品安非他
    命而持有並伺機販賣，於民國九十三年夏季間某日，與「小
    薛」在桃園縣中壢市○○路某釣蝦場，適遇原已相識之丙○
    ○及其女友高嘉玲，遂介紹雙方認識，而高嘉玲因海洛因毒
    癮發作而與丙○○欲先行離去，乙○○明知海洛因、安非他
    命分別係毒品危害防制條例第二條第二項第一款、第二款所
    列之第一級、第二級毒品，不得非法持有並幫助他人販賣，
    竟基於幫助「小薛」販賣第一級毒品、第二級毒品之概括犯
    意，主動告知丙○○可直接向「小薛」購買毒品，丙○○於
    乙○○施以前開幫助下當場即向「小薛」以新台幣（下同）
    五千元購買海洛因一小包而完成毒品交易。「小薛」分別自
    該日起至九十四年一月十四日止、該日後一至二月後某日起
    至九十三年十二月底某日止，以海洛因每半錢一萬元、安非
    他命五公克五千元之價格，或分別或同時交付海洛因及安非
    他命至丙○○位於桃園縣桃園市○○路一二九二巷十一號一
    樓之住處，而連續販售海洛因及安非他命與丙○○。乙○○
    於該段期間內，明知「小薛」在其助力下，已意圖營利而以
    五千元販賣毒品與丙○○，竟於丙○○無法直接與「小薛」
    取得聯繫時，即先由丙○○撥打乙○○所有0000000
    000號NOKIA 行動電話，將所需毒品之種類、數量告知乙
    ○○，由乙○○轉告「小薛」後，「小薛」再直接將毒品交
    與丙○○，以此方式連續幫助「小薛」分別或同時交付海洛
    因及安非他命而販賣第一級毒品海洛因及第二級毒品安非他
    命多次，嗣於九十四年一月十五日凌晨一時許，因警為緝捕
    通緝中之丙○○，在桃園縣桃園市○○路一二九０巷口處，
    因乙○○乘坐車號一三七一─DZ號自小客車，形跡可疑，遂
    趨前盤查，並自其車內扣得乙○○自己非法持有之海洛因一
    小包後（涉嫌持有第一級毒品部分業由本院以九十五年度簡
    上字第八一號判處有期徒刑四月確定），循線查獲上情。
二、案經桃園縣政府警察局中壢分局報請台灣桃園地方法院檢察
    署檢察官偵查起訴。
    理  由
一、訊據被告乙○○固不否認有於丙○○無法聯繫「小薛」時，
    幫忙聯繫「小薛」之事實，惟矢口否認有何幫助販賣第一級
    毒品及第二級毒品之犯行，辯稱僅係告知「小薛」丙○○要
    找他，並不知丙○○係要買毒品云云。
二、經查：
  (一)丙○○自認識「小薛」起至九十四年一月十四日止，每隔二
    至四日便以半錢一萬元之價格向小薛購買海洛因，安非他命
    則係自認識「小薛」後一、二個月後起至九十三年十二月底
    止，以五公克五千元之價格購買，均係由「小薛」送至其租
    屋處等情，業據證人丙○○證述屬實（見偵查卷第四五頁、
    本院九十五年四月二十六日審判筆錄第十至十二頁），是「
    小薛」有於前揭時間連續為販賣第一級毒品海洛因、第二級
    毒品安非他命之行為，洵堪認定。
  (二)證人丙○○證述係於九十三年夏季經被告介紹而認識「小薛
    」，當時因高嘉玲毒癮發作，其本欲離去購買毒品，被告知
    其與高嘉玲分別有施用安非他命及海洛因，即主動告知均可
    向「小薛」購買，其當場便以五千元向「小薛」購買海洛因
    一小包等語（見本院九十五年四月二十六日審判筆錄第十頁
    、偵查卷第四四至四五、一０二頁），被告雖辯稱未介紹丙
    ○○向「小薛」購買毒品，丙○○因誤會係遭被告檢舉而遭
    警逮捕始為不實之證言云云。惟查，證人即查獲丙○○之警
    員田立琛於本院證稱丙○○係因薛常駿之供述而查獲（見本
    院九十五年五月三日審判筆錄第三至四頁），而證人丙○○
    雖於本院審理時證稱遭捕時警方曾對其說此次遭捕要怪就怪
    被告，然於偵查中亦證稱被逮捕時便知悉係「小薛」帶警前
    來，並非被告（見偵查卷第一０二頁），是證人丙○○並無
    認為係被告向警檢舉其所在，故被告辯稱丙○○因誤會係遭
    被告檢舉而遭警逮捕始為不實之證言云云，顯無可採。況被
    告於偵查中先辯稱不知「小薛」有無施用毒品（見偵查卷第
    七七頁），後又改稱介紹丙○○與「小薛」認識時，有對丙
    ○○說「小薛」有在施用毒品（見偵查卷第一０二頁），其
    辯詞先後不一，已難採信，而證人丙○○與被告原即相識，
    復無仇隙，且於偵查及審理中為證言時均於朗讀結文後依法
    具結，顯無甘冒偽證罪處罰而為虛偽證言之可能，是丙○○
    係因被告主動介紹告知而知悉「小薛」有為販賣毒品之行為
    ，並當場向「小薛」購買毒品等情，自堪認定。
  (三)被告於偵查中辯稱雖曾接過丙○○要求傳話給「小薛」說要
    購買毒品之電話，但其打給「小薛」時並未打通云云（見偵
    查卷第一０二頁），於本院審理中則改稱有幫忙丙○○聯繫
    「小薛」，但不知丙○○係要買毒品云云（見本院九十五年
    五月三日審判筆錄第一五頁），被告所辯相互矛盾，難認可
    採。又依證人丙○○於偵查中證稱當「小薛」之電話不通時
    ，即會打給被告，告知需要東西，請被告問「小薛」有沒有
    東西，若有的話叫「小薛」拿過來，被告會回電話給說已聯
    絡好，「小薛」會送過來等語（見偵查卷第四五頁、一０二
    頁）、於本院復證稱若係經由被告通知「小薛」，其會告知
    被告所需毒品之數量，被告知悉當其託被告找「小薛」時係
    要購買毒品等語（見本院九十五年四月二十六日審判筆錄第
    七、一一頁），是被告有於丙○○無法聯絡上「小薛」時，
    轉告「小薛」丙○○所需毒品之數量，並知悉丙○○找「小
    薛」係要購買毒品等情甚明。
  (四)依證人丙○○證述託被告找「小薛」時，有時係購買海洛因
    ，有時係安非他命，有時則係二種一起買（見本院九十五年
    四月二十六日審判筆錄第一一頁），是被告曾多次代丙○○
    連絡「小薛」購買毒品，其中並有丙○○同時要購買海洛因
    及安非他命之情形等情，甚為明確。
  (五)由被告代為連絡「小薛」時，亦係由「小薛」親自將毒品送
    來，其再當面交將與「小薛」等情，業經證人丙○○證稱屬
    實（見本院九十五年四月二十六日審判筆錄第六至七頁），
    是被告並未參與交付毒品、收受價金之行為，亦堪認定。
  (六)綜上，被告所辯不足採信，本件事證明確，被告犯行堪予認
    定，應依法論科。
三、按刑法上之幫助犯，係對於犯罪與正犯有共同之認識，而以
    幫助之意思，對於正犯資以助力，而未參與實施犯罪之行為
    者而言（詳最高法院七十五年度台上字第一五０九號、八十
    四年度台上字第五九九八號、第六四七五號、八十八年度台
    上字第一二七０號判決均同此意旨）；是以，如未參與實施
    犯罪構成要件之行為，且係出於幫助之意思提供助力，即屬
    幫助犯，而非共同正犯。又基於概括犯意，多次幫助正犯犯
    罪者，屬連續幫助，另以一次幫助行為，幫助正犯連續犯罪
    者，屬幫助連續（詳最高法院八十七年度台上字第三八六五
    號判決要旨），是故幫助犯有多次幫助行為，而正犯亦屬連
    續犯者，則該幫助之刑責自應論以連續幫助連續之刑責。被
    告僅為正犯「小薛」販賣毒品為連絡之行為，並未參與交付
    毒品、收受價金等犯罪構成要件，核被告所為，係犯刑法第
    三十條一項、毒品危害防制條例第四條第一項、第二項之幫
    助販賣第一級及第二級毒品罪。檢察官起訴未審酌被告係基
    於幫助之犯意，為構成要件以外之行為，而認被告係正犯，
    尚有未洽，惟此僅係犯罪狀態不同，毋庸變更起訴法條。「
    小薛」為販賣第一級及第二級毒品罪之正犯，其販賣前持有
    第一級、第二級毒品之行為，已為販賣第一級、第二級毒品
    毒品之行為所吸收。「小薛」多次販賣第一級及第二級毒品
    之行為，均時間緊接，所犯構成要件相同之罪名，顯分別係
    基於販賣第一級及第二級毒品之概括犯意反覆為之，均為連
    續犯。又被告先後多次幫助販賣第一級及第二級毒品之犯行
    ，均時間緊接，所犯構成要件相同之罪名，顯分別係基於幫
    助販賣第一級及第二級毒品之概括犯意反覆為之，均為連續
    犯，應分別論以連續幫助「小薛」連續販賣第一級及第二級
    毒品罪，除其中法定刑為死刑、無期徒刑部分不得加重外，
    餘均加重其行。又丙○○曾由被告一次之幫助行為而同時購
    得第一級及第二級毒品，故被告以一幫助行為同時觸犯上述
    二罪名，為想像競合犯，應從一重之幫助販賣第一級毒品罪
    處斷。又被告幫助他人犯前開罪名，依刑法第三十條第二項
    之規定，按正犯之刑減輕之，並依法先加後減之。爰審酌被
    告犯罪之動機、目的、犯罪之情節、犯罪後態度等一切情狀
    ，量處如主文所示之刑，以示懲儆。扣案之NOKIA 行動電話
    一支（不含SIM 卡，因行動電話門號SIM 卡，係使用者向電
    信業者申請租用而僅取得其使用權，並非申請使用者所有，
    此有最高法院九十二年度台上字第六八三六號判決意旨可資
    參考），係被告所有，供幫助販賣毒品聯絡之用，據證人丙
    ○○供述屬實（見偵查卷第一八頁），應依毒品危害防制條
    例第十九條第一項前段宣告沒收，又該行動電話業已扣案，
    爰不為如全部或一部不能沒收時，追徵其價額之諭知。至於
    扣案之三十二萬一千元，雖係被告所有，但並無證據足認係
    因犯罪所得之物，而扣案之海洛因一包雖係第一及毒品，然
    亦無證據可證該海洛因與本件犯罪有關，爰不對之宣告沒收
    ；末按共同正犯因相互間利用他方之行為，以遂行其犯意之
    實現，本於責任共同之原則，有關從刑之沒收部分，雖他共
    同正犯所有供犯罪所用之物，亦應於其本身所處主刑之後，
    併為沒收之諭知，幫助犯則僅對犯罪構成要件以外之行為為
    加工，且無共同犯罪之意思，自不適用該責任共同之原則，
    對於正犯所有供犯罪所用或因犯罪所得之物，勿庸併為沒收
    之宣告（最高法院八十六年度台上字第六二七八號判決參照
    ），查丙○○雖迭於警詢時及本院審理時結證稱計向「小薛
    」花費五、六十萬元購買第一級、第二級毒品，依前揭說明
    ，因被告乙○○僅係對犯罪購成要件以外之行為加工，自毋
    庸依毒品危害防制條例第十九條第一項後段之規定就該部分
    「小薛」販賣所得併予宣告沒收或以其財產抵償之，均併此
    敘明。
據上論斷，應依刑事訴訟法第二百九十九條第一項前段，毒品危
害防制條例第四條第一項、第二項、第十九條第一項前段，刑法
第十一條前段、第三十條、第五十六條、第五十五條，判決如主
文。
本案經檢察官蔡孟利到庭執行職務。
中    華    民    國    95    年    5     月    17    日
                  刑事第一庭審判長法  官  曾淑華
                                  法  官  朱美璘
                                  法  官  王耀興
以上正本證明與原本無異。
如不服本判決，應於判決送達後10日內向本院提出上訴狀（應附
繕本），上訴於臺灣高等法院。
                                  書記官  劉晨輝
中    華    民    國    95    年    5     月    17    日
附錄本案論罪科刑法條全文
毒品危害防制條例第四條
製造、運輸、販賣第一級毒品者，處死刑或無期徒刑；處無期徒
刑者，得併科新臺幣一千萬元以下罰金。
製造、運輸、販賣第二級毒品者，處無期徒刑或七年以上有期徒
刑，得併科新臺幣七百萬元以下罰金。
製造、運輸、販賣第三級毒品者，處五年以上有期徒刑，得併科
新臺幣五百萬元以下罰金。
製造、運輸、販賣第四級毒品者，處三年以上十年以下有期徒刑
，得併科新臺幣三百萬元以下罰金。
。製造、運輸、販賣專供製造或施用毒品之器具者，處一年以上
七年以下有期徒刑，得併科新臺幣一百萬元以下罰金。
前五項之未遂犯罰之。


司法院資訊處製作；財團法人民間司法改革基金會備份。
